【裁判字號】    95,再,38
【裁判日期】    950912
【裁判案由】    侵權行為損害賠償
【裁判全文】
臺灣高等法院民事判決                    95年度再字第38號
    再審原告    乙○○
                            號.
                            弄.
    再審被告    甲○○
                            3.
    訴訟代理人  葉秀美律師
    複代理人    江昭燕律師
上列當事人間侵權行為損害賠償事件，再審原告對於中華民國95
年4月26日本院94年度上字第242號確定判決提起再審，經本院於
95年8月29日言詞辯論終結，茲判決如下：
    主  文
再審之訴駁回。
再審訴訟費用由再審原告負擔。
    事  實
甲、再審原告方面：
一、聲明：
  (一)本院94年度上字第242號確定判決（下稱原確定判決）不利
    於再審原告之部分廢棄。
  (二)上開廢棄部分，前訴訟程序第一審法院判命再審原告給付部
    分廢棄，再審被告在第一審之訴及上訴駁回。
二、陳述：
  (一)勞工保險條例第14條第1項規定，月投保薪資即投保單位按
    被保險人之月薪總額，依投保薪資分級表之規定，向保險人
    申報之薪資。再審被告於民國90年3月25日事故發生當時月
    投保薪資總額為新台幣（下同）20,100元，依投保分級表規
    定為第6級，月薪資總額為19,20 1元至20,100元，其平均數
    為19,650元，縱取最高數額亦僅20,100 元。惟原確定判決
    審理時，未依勞工保險條例之相關規定及再審被告所提出之
    勞工保險投保資料等證據，且未說明不予採用之理由，逕依
    民事訴訟法第222條第2項規定，認定再審被告之月薪為25,7
    55元，有民事訴訟法第496條第1項第1款適用法規顯有錯誤
    之再審理由。
  (二)再審原告於95年5月4日收受原確定判決，於95年5月8日聲請
    閱卷後始知悉再審被告於95年4月4日所提出之辯論意旨狀及
    所附證據即財團法人長庚紀念醫院（以下稱長庚醫院）病患
    服務人員工作承諾書（前訴訟程序上證一）、台北縣林口鄉
    公所低收入說明書（前訴訟程序上證二），其內容諸多新爭
    點及攻擊方法，均足以影響法院心證及認事用法，再審被告
    復明知再審原告並未居於戶籍地，仍於95年4月10日將上開
    言詞辯論意旨狀繕本及證據，送達再審原告上開戶籍地，並
    於書狀上記載已將繕本直接送達再審原告，致再審原告於95
    年4月12日言詞辯論時，無法行使訴訟防禦權而造成一造辯
    論判決之效果，並遭受不利之判決。若再審原告於言詞辯論
    前知悉上開辯論意旨狀及所附證據，自可受較有利之裁判。
    因此原確定判決亦有民事訴訟法第496條第1項第6款、第13
    款之再審事由。
三、證據：提出再審被告89年度綜合所得稅核定通知書、再審被
    告勞工保險投保資料表、掛號信件回執影本。
乙、再審被告方面：
一、聲明：再審之訴駁回。
二、陳述：
  (一)再審被告任職林口長庚醫院，擔任病患服務員工作，日薪即
    2,100元，而依社會習慣投保勞工保險係採有利於當事人之
    需要，且原確定判決認定再審被告之薪資為25,755元，實已
    偏低，並有利於再審原告，故再審原告不得再據為再審理由
    。
  (二)再審被告於95年4月4日提出言詞辯論意旨狀後，即依第一審
    判決書所載再審原告位於新竹縣竹北市之住址，以掛號信函
    將繕本寄予再審被告，詎經竹北郵局95年4月10日及95年4月
    11日兩次投遞及95年4月18日催領後，遭拒領而退回。故再
    審被告亦無違反民事訴訟法第119條第1項及第265條第1項之
    情事，再審原告自不得據此提起再審之訴。又上開言詞辯論
    意旨狀所附證據即上證一之病患服務人員工作承諾書為再審
    被告於第一審即已提出之證物，因第一審判決理由不採，再
    審被告乃於第二審審理時，復提出該證物，且該證物之內容
    亦經兩造為言詞辯論，故非屬新證物之提出。縱認該證物為
    新證物，惟斟酌該證物，並不致再審原告可受較有利之裁判
    ，故再審原告亦不得據為再審事由。
三、證據：提出限時掛號函件執據暨函件退回通知為證。
丙、本院依職權調取本院94年度上字第242號民事卷全卷。
    理  由
一、再審原告主張：兩造前因行車事故，再審被告依侵權行為請
    求再審原告賠償損害，經台灣板橋地方法院91年度重訴字第
    358號判決，命再審原告給付再審被告151,594元及法定利息
    ，駁回再審被告其餘之訴，經兩造分別上訴及附帶上訴，原
    確定判決判命再審原告再給付671,182元及法定利息，駁回
    再審被告其餘上訴及再審原告之附帶上訴。查勞工保險條例
    第14條第1項規定，月投保薪資即投保單位按被保險人之月
    薪總額，依投保薪資分級表之規定，向保險人申報之薪資。
    而再審被告於90年3月25日事故發生當時月投保薪資總額為
    20,100元，依投保分級表規定，再審被告投保薪資總額為第
    6級，月薪資總額為19, 201元至20,100元，其平均數為19,
    650元，縱取最高數額亦僅20,100元。惟原確定判決審理時
    ，未依勞工保險條例之相關規定及再審被告所提出之勞工保
    險投保資料等證據，且未說明不予採用之理由，逕依民事訴
    訟法第222條第2項規定，認定再審被告之月薪為25,755元，
    據以計算再審被告勞動能力之損害，適用法規顯有錯誤。又
    再審被告於95年4月4日提出之辯論意旨狀及所附證據，未依
    法送達再審原告，再審原告於95年5月4日收受原確定判決，
    於95年5月8日聲請閱卷後始知悉再審被告上開辯論意旨狀所
    附證據即財團法人長庚紀念醫院（以下稱長庚醫院）病患服
    務人員工作承諾書（前訴訟程序上證一）、台北縣林口鄉公
    所低收入說明書（前訴訟程序上證二），若再審原告於言詞
    辯論前知悉上開證據，自可受較有利之裁判。因此原確定判
    決有民事訴訟法第496條第1項第1款、第6款、第13款之再審
    事由等情，爰提起本件再審之訴，求為將原確定判決及前訴
    訟程序第一審判決不利於再審原告之部分廢棄，並駁回再審
    被告於前訴訟程序第一審之訴及上訴之判決。
    再審被告則以：再審被告任職林口長庚醫院，擔任病患服務
    員工作，日薪即2,100元，依社會習慣投保勞工保險係採有
    利於當事人之需要，且原確定判決認定再審被告之薪資為
    25,755元，實已偏低，並有利於再審原告。又再審被告於95
    年4月4日提出言詞辯論意旨狀後，即依第一審判決書所載再
    審原告位於新竹縣竹北市之住址，以掛號信函將繕本寄予再
    審被告，詎經竹北郵局95年4月10日及95年4月11日兩次投遞
    及95年4月18日催領後，遭拒領而退回。故再審被告亦無違
    反民事訴訟法第119條第1項及第265條第1項之情事，再審原
    告自不得據此提起再審之訴。又上開言詞辯論意旨狀所附之
    病患服務人員工作承諾書所欲證明之事實，為再審被告於第
    一審即已主張，因第一審判決理由不採，再審被告乃於第二
    審審理時，復提出該證物，且該證物之內容亦經兩造為言詞
    辯論，故非屬新證物之提出。縱認該證物為新證物，惟斟酌
    該證物，並不致再審原告可受較有利之裁判，故再審原告亦
    不得提起本件再審之訴等語，資為抗辯。
二、民事訴訟法第496條第1項第1款所稱適用法規顯有錯誤者，
    乃指確定判決積極的適用法規錯誤，或消極的不適用法規，
    顯然影響裁判者而言，至於訴訟程序之違背法令，則不與焉
    。查不法侵害他人之身體或健康者，對於被害人因此喪失或
    減少勞動能力或增加生活上之需要時，應負損害賠償責任，
    民法第193條第1項雖有明文，但法律並未就喪失勞動能力所
    受之損害如何認定，設有明文，自應就被害人受侵害前之身
    體健康狀態、教育程度、專門技能、社會經驗等方面酌定之
    ，不能以一時一地之工作收入為準（最高法院63年台上字第
    1394號判例參照）。投保單位依勞工保險條例申報之投保薪
    資，目的在計算應繳納之保費及應給付之保險金額，即令與
    實際薪資相同，亦僅為該時期之工作收入，不能據為認定勞
    動能力之唯一標準，該條例亦未規定必須以投保薪資作為認
    定勞動能力之依據，故原確定判決於認定再審被告之勞動能
    力時，未適用該條例，即無消極不適用法規之違法可言。再
    者，再審被告於前訴訟程序中，即令未於言詞辯論前，將言
    詞辯論意旨狀及所證據，送達予再審原告，亦屬再審被告違
    背訴訟程序之問題，與民事訴訟法第496條第1項第1款及第6
    款所定再審原因，均非相當，再審原告亦難依上開規定提起
    再審之訴。
三、又當事人以發現未經斟酌之證物或得使用該證物為再審理由
    者，以如經斟酌可受較有利益之裁判者為限，民事訴訟法第
    496條第1項第13款亦有明文。查再審被告於原確定判決所提
    出之病患服務人員工作承諾書，乃用以證明再審被告於車禍
    發生前於長庚醫院工作，至於台北縣林口鄉公所低收入說明
    書，則用以證明再審被告於車禍發生後己成為低收入戶，均
    為不利於再審原告之證據，原確定判決未予斟酌，對再審原
    告言，並無不利。再審原告雖於本院審理時主張上開證據並
    不可採，但並不能指出如予以斟酌，可使再審原告受較有利
    之裁判之處，是其以發現上開證據為由，提起本件再審之訴
    ，亦非有理。
四、綜上所述，再審原告主張原確定判決適用法規顯有錯誤及發
    現新證據，提起本件再審之訴，為無理由，應予駁回（至於
    再審原告於95年6月12日以後追加之再審理由，已逾再審不
    變期間，另裁定駁回）。
五、據上論結，本件再審之訴為無理由。依民事訴訟法第78條，
    判決如主文。
中    華    民    國    95    年    9     月    12    日
                    民事第九庭
                        審判長法  官    黃熙嫣
                              法  官    李昆曄
                              法  官    呂太郎
正本係照原本作成。
不得上訴。
中    華    民    國    95    年    9     月    13    日
                              書記官    黃千鶴


司法院資訊處製作；財團法人民間司法改革基金會備份。
